【裁判字號】    97,抗,470
【裁判日期】    971013
【裁判案由】    聲明異議
【裁判全文】
臺灣高等法院臺中分院民事裁定           97年度抗字第470號
抗告人     甲○○
           乙○○○
           丙○○
上列抗告人因與相對人嘉邁資融國際有限公司間假扣押強制執行
事件聲明異議，對於中華民國97年 7月30日臺灣台中地方法院97
年度執聲字第30號所為裁定提起抗告，本院裁定如下：
    主文
抗告駁回。
抗告費用由抗告人負擔。
    理由
壹、抗告人丙○○部分：
一、按提起抗告，除別有規定外，應於裁定送達後10日之不變期
    間內為之，民事訴訟法第487條第1項定有明文。
二、本件原裁定係於民國97年 7月31日送達抗告人丙○○，有附
    在原審卷之送達證書一份可稽，抗告期間自送達裁定之翌日
    起，並扣除在途期間5日 （依法院訴訟當事人在途期間標準
    第3條第1項第1款 規定，抗告人丙○○非居住在本院管轄區
    域內者，其在途期間按本院之在途期間日數最長者3日， 再
    加計抗告人丙○○居住地地方法院管轄區域內之在途期間日
    數最長者2日計算，在途期間為5日），算至97年 8月15日即
    已屆滿，抗告人迄至97年 8月25日始提起抗告，已逾上開不
    變期間，其抗告不能認為合法，應予駁回。
貳、抗告人甲○○、乙○○○部分：
一、本件抗告人在原法院聲請意旨略以：抗告人表示債權人（即
    相對人）主張債權本金部分為新台幣（下同）22,568,220元
    ，經向台灣宜蘭地方法院民事執行處聲請參與分配可獲分配
    額12,147,799元，兩者相抵後，債權額僅餘10,420,421元，
    又就此債權額於台灣台中地方法院（下稱台中地院）97年度
    執字第22457號 返還借款強制執行事件查封本件不動產計14
    件， 另假扣押坐落新竹縣竹東鎮○○段第913、914兩地號，
    及假扣押台北縣瑞芳鎮○○○段柑子瀨小段 第42-5、43-20
    兩筆土地，顯然超額執行。且債權人依據執行名義聲請強制
    執行，執行中如發現債務人在其他法院管轄區內另有財產可
    供執行，應聲請法院囑託該法院執行，殊不得以同一執行名
    義，分向兩個以上之法院聲請執行，爰依法聲明異議等語。
二、抗告意旨略以：按「查封動產，以其價格足清償強制執行之
    債權額及債務人應負擔之費用者為限。」、「拍賣於賣得價
    金足以清償強制執行之債權額及債務人應負擔之費用時，應
    即停止。」、「供拍賣之數宗不動產，其中一宗或數宗之賣
    得價金，已足清償強制執行之債權額及債務人應負擔之費用
    時，其他部分應停止拍賣。前項情形，債務人得指定其應拍
    賣不動產之部分。」分別於強制執行法第50條、第72條、第
    96條定有明文。另按債權人依據執行名義聲請強制執行，執
    行中如發現債務人在其他法院管轄區域內另有財產可供執行
    ，應聲請執行法院囑託該法院執行，殊不得以同一執行名義
    ，分向兩個以上之法院聲請執行。蓋強制執行查封債務人之
    動產或不動產，以其價格足以清償強制執行之債權額，及債
    務人應負擔之費用為限，為強制執行法第50條， 第112條所
    明定。如許債權人以同一執行名義分向兩個以上之法院聲請
    執行，勢必無法避免超額查封，且影響其他債權人公平受償
    。又以執行名義參與分配，其性質與聲請強制執行無異，債
    權人既不得以同一執行名義，分向兩個以上法院聲請強制執
    行，自亦不得以同一執行名義分向兩個以上法院聲明參與分
    配或向一法院聲請強制執行，同時又向其他法院聲明參與分
    配。由上所述，足以證明不論是查封或拍賣都有上述法條及
    實務見解之適用，本案有超額查封執行之情形，爰請求將該
    原裁定廢棄，更為適法之裁定。
三、按為同一債權之擔保，於數不動產上設定定抵押權，而未限
    定各個不動產所負擔之金額者，抵押權人得就各個不動產賣
    得之價金，受債權全部或一部之清償， 民法第875條定有明
    文。經查，本件相對人嘉邁資融國際有限公司係持台中地院
    88年度拍字第3644號拍賣抵押物裁定、台中地院90年度執冬
    字第6797號債權憑證，聲請台中地院查封拍賣異議人等所有
    如附表所示之抵押物，揆諸前引民法規定，乃抵押權人行使
    抵押權之權利，原審法院依抵押權人之請求查封全部抵押物
    ，並進而拍賣之，核無不合。抗告人指全部抵押物均查封拍
    賣，違背超額查封乙節非有理由。再查強制執行法第96條固
    規定，供拍賣之數宗不動產，其中一宗或數宗之賣得價金，
    已足清償強制執行之債權額及債務人應負擔之費用時，其他
    部分應停止拍賣。前項情形，債務人得指定其應拍賣不動產
    之部分。但建築物及其基地，不得指定單獨拍賣。此乃指本
    件標的拍賣之結果，如有合法投標且拍定之金額顯然高出債
    權額甚多時，債務人得指定拍定之部分，非謂執行法院不得
    將全部查封物公告拍賣，異議人指本件超額執行應予停止乙
    節，亦非有理由。況異議人自原審執行人員於97年4月9日辦
    理本件查封登記迄今多次異議，始終未指定應拍定之部分，
    供執行人員得以公告於拍賣條件，致本件拍賣公告未為拍定
    次序之註記，其執行程序並無瑕疵，且亦無妨害債務人於拍
    賣現場依法指定拍定物之權，抗告人等主張本件超額執行不
    得拍賣等語，亦非可採。末查，本件相對人係以對乙○○○
    、甲○○有13,311,048元之本金及利息、違約金債權（另對
    丙○○、謝宗翰等有11,315,184元之本金及利息、違約金債
    權）為由，聲請強制執行，有拍賣抵押物裁定暨債權憑證等
    件在卷可稽，抗告人主張相對人曾向台灣宜蘭地方法院聲明
    參與分配可獲分配12,147,799元，債權額僅餘10,420,421元
    等情，非但與抗告人所提之分配表記載不同，且為相對人所
    否認，該清償金額之多寡核非執行法院依異議程序得以審究
    ，此部份之抗告亦無理由。至抗告人等另主張相對人曾依假
    扣押執行渠等在台北縣瑞芳鎮、新竹縣竹東鎮之土地部分，
    經查，在他院轄區部分之程序，係屬依假扣押程序所為，核
    與
    本件執行名義內容並不相同，抗告人主張相對人係以同一執
    行名義在不同法院同時聲請執行等語，顯屬誤會，自無可採
    。綜上所述，抗告人再執陳詞指摘原裁定不當，求予廢棄，
    核屬無據，本件抗告為無理由，應予駁回。
據上論結，本件抗告人丙○○之抗告為不合法，抗告人甲○○、
乙○○○之抗告無理由，依民事訴訟法495條之1第1項、第444條
第1項前段、第449條第1項、第95條、第78條，裁定如主文。
中    華    民    國    97    年    10    月    13    日
                  民事第六庭    審判長法  官  袁再興
                                      法  官  盧江陽
                                      法  官  陳賢慧
以上正本係照原本作成。
抗告人丙○○不得再抗告，得聲明異議。
其餘抗告人經許可後得再抗告。
如不服本裁定應於裁定送達後10日內向本院提出異議。
再為抗告應以適用法規顯有錯誤為理由，並經本院之許可，該許
可以原裁定所涉及之法律見解具有原則上之重要性者為限。
如提起再抗告者應於裁定送達後10日內向本院提出抗告理由狀（
須按照他造人數附具繕本）並繳納抗告裁判費新臺幣壹仟元，同
時委任律師或具有律師資格之關係人為代理人。
                                      書記官  吳麗琴
中    華    民    國    97    年    10    月    13    日


司法院資訊處製作；財團法人民間司法改革基金會備份。
